臺灣嘉義地方法院刑事裁定　　　　　　　 96年度自緝字第1號
被　　　告　乙○○
　　　　　　　　　　現於嘉義看守所羈押中
選任辯護人　曾錦源律師
　　　　　　洪惠平律師
上列被告因偽造有價證券等案件，本院裁定如下：
    主  文
乙○○自民國玖拾陸年陸月拾玖日起，延長羈押貳月。
    理  由
一、查被告乙○○因涉犯偽造有價證券及詐欺罪案件，先後經自
    訴人甲○○（現改名：丙○○）自訴（民國八十二年九月十
    四日）、及臺灣嘉義地方法院檢察署檢察官起訴（八十三年
    一月十四日），經本院通緝到案，本院訊問後，認其罪嫌重
    大，有事實足認為有逃亡事實，而有羈押之必要，依刑事訴
    訟法第一百零一條第一項第一款規定，經本院於九十六年一
    月九日裁定羈押、九十六年四月十九日延長羈押在案，合先
    敘明。
二、被告及其辯護人雖以（一）被告係主動投案、其當年事發後
    離開原住所、故未收到傳票，被告目前有明確住址，被告須
    照顧子女生活起居，無逃亡之虞；（二）自訴代理人無法聯
    絡自訴人之不利益不可歸責被告；（三）遭自訴之詐欺及偽
    造文書部分追訴權時效已經過，被告未參與其夫（另案共同
    被告莊銘棟）及其兄弟之代書事務所之經營，於程序上不必
    浪費司法資源調查。（四）目前其餘遭自訴之偽造有價證券
    部分追訴權時效尚未經過，此部分已提供當年書信及手寫筆
    記供法院鑑定，自卷內所示自訴人、告訴人、與銀行往來文
    件觀之，筆跡與被告筆跡迥然不同，故無認定被告偽造有價
    證券「嫌疑重大」依據云云為辯。
三、惟按被告經法官訊問後，認為犯罪嫌疑重大，而有逃亡或有
    事實足認為有逃亡之虞者，得羈押之。刑事訴訟法第一百零
    一條第一項第一款定有明文。所謂執行羈押之必要與否，或
    執行羈押後有無繼續羈押之必要，自許由法院按照訴訟進行
    程度及其他一切情事，而為認定，最高法院二十九年抗字第
    五十七號判例、四十六年臺抗字第六號判例意旨可資參照。
    次按羈押之目的，除在於確保刑事偵查、審判程序之完成外
    ，另有刑事執行保全之目的（最高法院九十一年度臺抗字第
    四○九號裁定意旨參照），而被告有無羈押之必要，及羈押
    後其原因是否仍然存在，有無繼續羈押必要，應否延長羈押
    ，均屬事實認定問題，法院有依法認定裁量之職權，自得就
    具體個案情節予以斟酌決定，如就客觀情事觀察，法院許可
    羈押裁定在目的與手段間之衡量並無明顯違反比例原則情形
    ，即無違法或不當可言。經查：
（一）就本件羈押法定事由（逃亡事實）言：(1)本件被告雖係於
      九十六年一月十九日主動投案，惟係經台北市政府警察局
      中山分局警員策動後，始至該分局主動到案，有該分局調
      查筆錄可憑（本院卷第12頁），經移送本院訊問，被告否
      認犯行，惟其對自八十三年六月二十九日經本院通緝而逃
      亡之事實則坦承明確，且於本院九十六年度聲字第三二一
      號卷內，具狀表示就逃亡多年之原因，坦承係因被告當年
      以其名義申請五家金融機構支票供其夫及兄弟使用，嗣支
      票部分流入黑道之手，恐如挺身接受司法調查，受有不利
      ，而聽從其夫警告而暫避等情不諱，業經本院調閱查明無
      訛。(2)被告雖於九十六年一月十九日至台北市政府警察局
      中山分局投案時，就未到庭致遭通緝原因，猶稱係因未收
      到傳票始未到案云云，就其逃亡原因飾詞為辯，難認其主
      動到案有何接受裁判、而無逃亡動機。被告及其辯護人雖
      再以其當年事發後離開原住所、故未收到傳票、故於到案
      時答稱未收到傳票始未到案、目前已有明確住所云云，惟
      其既自承逃亡事實於前，更於本院就九十六年六月四日提
      出之延長羈押抗告狀第四頁內亦自陳「之前逃避司法訴訟
      程（按：該書狀漏記「序」一字）固屬不該」，則被告當
      年係逃亡始未收到傳票一情甚明，其竟謂係未傳票始未到
      案，倒果為因，仍無足飾其逃亡事實，其所辯自屬無稽，
      被告確有逃亡事實灼然可明。至其目前雖有明確住所，惟
      仍無能解免其逃亡十餘年之事實，併此敘明。
（二）就犯罪嫌疑重大言，按關於羈押審查，其目的僅在判斷是
      否符合羈押條件及有無實施羈押強制處分必要，並非認定
      被告有無犯罪之實體審判，亦無嚴格證明法則適用，被告
      是否確實成立犯罪，與是否羈押被告並無必然關聯。經查
      ：本件自訴人提出自訴後，經本院調查，除自訴人指訴外
      ，另有支票存款往來約定書、存戶支票領用票據狀態查詢
      單影本、戶籍謄本為據，復經本院依職權查詢所得之台灣
      省合作金庫南嘉義分行八十二年十月八日函覆及附件之支
      票存款往來約定書、支票簿領取證影本、退票理由單影本
      （三十九張）存卷足參，其支票存款往來約定書上載有介
      紹人乙○○簽名、印文，復於「職業」欄載明：乙立代書
      事務所闆娘等情甚明（本院自字卷第34頁），其於本院復
      自陳其上印文為被告所有（本院卷第58頁），參以其夫莊
      銘棟與其兄弟以化名經營乙立代書事務所，連續以他人空
      白支票大量偽造有價證券，並持以詐欺等犯行，業經另案
      與被告共同起訴審理（本院八十三年訴字第一○號），被
      告復坦承係因被告當年以其名義申請五家金融機構支票供
      其夫及兄弟使用（本院卷第58頁），其於本院羈押訊問時
      ，就起訴及自訴犯行，一概否認，諉稱均由其夫處理（本
      院卷第6頁），其在代書事務所僅從事煮飯云云（本院卷
      第58頁），且自請領空白支票簿供共犯使用之手法相同，
      佐諸前揭事證，其所辯其殊與常情有違，自羈押及延長羈
      押之證據法則言，其偽造文書、偽造有價證券犯罪嫌疑自
      屬重大，至於筆跡於未鑑定前，辯護人空言迥異云云，不
      惟其空言迥異，既乏其據，且依前揭說明，羈押時犯罪嫌
      疑之認定，亦無適用嚴格證明法則必要，上開所辯自無足
      採。
（三）就羈押之必要性（比例原則）言，惟查本院被告遭自訴所
      犯偽造有價證券之罪，最輕本刑為有期徒刑三年以上有期
      徒刑之重罪，遭盜領支票為一百七十五張，退票達三十九
      張，犯行情節重大，經綜參卷證資料及羈押訊問被告之結
      果，而認有事實足認有刑事訴訟法第一百零一條第一項第
      一款之羈押原因，非予羈押，顯難進行審判為由，裁定准
      予羈押，惟均未對被告予以禁止接見或通信，衡情當已兼
      顧其通信自由之基本人權保障，惟因被告確具有前揭法定
      羈押原因、且現仍繼續存在，因之裁定延長羈押，其間均
      已充分審酌羈押原因及必要性，上開羈押處分對被告人身
      自由之限制，與本案以羈押手段資為保全進行審判追訴之
      目的，兩者間並無失衡而有悖於比例原則之處。
（四）末查，被告迄今就本案相關重要情節均矢口否認，就其所
      涉本案犯罪事實相關事證，仍有隨時提訊被告訊明相關犯
      罪事實或於審判期日令其與同案共犯、自訴人當庭對質，
      以資查明釐清事實之必要，參諸被告所犯之詐欺、偽造文
      書、偽造有價證券等罪，尚有起訴書附表內所示共犯多人
      尚未完全到案，且逃亡多年事實明確，故被告遭羈押之理
      由及必要性依然存在。至於自訴人無法聯絡，係羈押訊問
      調查發生問題，被告偽造文書、偽造有價證券相關證據亦
      由本院依職權調查中，本院綜上情狀，並審酌被告所犯為
      偽造有價證券罪，犯罪嫌疑重大，又有逃亡事實，認除羈
      押外，其他替代性之處分，均難有排除程序障礙之效果，
      其羈押之必要性不能因而使之消滅。
四、本院茲依刑事訴訟法第一百零一條規定訊問被告後，認羈押
    期間即將屆滿，羈押原因仍然存在，有繼續羈押之必要，應
    自九十六年六月十九日起，予以延長羈押二月。
五、爰依刑事訴訟法第一百零八條第一項、第五項，裁定如主文
    。
中　　華　　民　　國　　96　　年　　6 　　月　　14　　日
                  刑事第一庭審判長法　官　許進國
                                  法  官  曾宏揚
                                  法  官  蔡廷宜
上列正本證明與原本無異。
如不服本裁定，應於裁定送達後5日內向本院提出抗告狀（應附
繕本）。
中　　華　　民　　國　　96　　年　　6 　　月　　14　　日
                              　　書記官　蕭琪男
